臺灣高等法院臺中分院刑事判決　　　　　　　　　九十三年度上更(一)字第三一號
　　上　訴　人　臺灣台中地方法院檢察署檢察官
　　被　　　告　己○○
右上訴人因被告違反著作權法等案件，不服臺灣台中地方法院八十九年度訴字第二二
七六號中華民國八十九年十一月七日第一審判決（起訴案號：臺灣台中地方法院檢察
署八十九年度偵字第一一八七六號），提起上訴，經判決後由最高法院發回更審，本
院判決如左：
    主　　  文
原判決撤銷。
己○○連續行使偽造私文書，足以生損害於他人，處有期徒刑陸月，如易科罰金，以
參佰元折算壹日。扣案如附件一、附件二所示光碟片合計伍仟玖佰捌拾陸片、目錄伍
冊，均沒收。
    理  　　由
一、己○○係址設台中市西屯區○○○○街一七七號「小朋友遊樂器」店之負責人，
    販售各類玩具、遊樂器主機、周邊設備、遊戲光碟等物，其明知「ＳＥＧＡ」、
    「ＰＳ設計圖」、「ＦＩＮＡＬ  ＦＡＮＴＡＳＹ」等商標，業經日商．西雅企
    業股份有限公司（下稱西雅公司）、日商．戊○○○娛樂股份有限公司（下稱新
    力公司）、日商．丁○○股份有限公司（下稱丁○○公司）分別向我國經濟部中
    央標準局（現為經濟部智慧財產局）申請註冊，並皆取得商標註冊在案（商標名
    稱、商標專用權人、專用期限詳如附表所示），該等商標在電腦遊戲軟體業享有
    極高知名度，乃為相關消費大眾所熟知。且明知附件一、附件二所示片名之光碟
    片，均屬於同一商品，使用相同於他人註冊商標圖樣之仿冒商標電腦遊戲光碟片
    ，均為仿冒品。其中部分在仿冒商標電腦遊戲光碟片外包裝上印有仿冒之商標（
    詳如附件一編號二五四號）；另在使用電視遊樂器主機執行程式後，於電視螢幕
    上會分別出現前開「ＰＳ設計圖」、「ＳＥＧＡ」等商標圖樣（詳如附件一、附
    件二所示）；另就附件一、附件二之仿冒商標電腦遊戲光碟片，在使用電視遊樂
    器主機執行程式後，於電視螢幕上會出現「LICENSED BY SONY COMPUTER  ENTE-
    RTAINMENT INC.」（中譯：由新力公司授權，如附件一所示）、「PRODUCED  BY
     OR UNDER LICENSE FORM SEGA ENTERPRISES LTD.」（中譯：由西雅公司製造或
　　授權，如附件二所示）等英文字樣，依習慣各足以表示其為新力公司、西雅公司
    之產品或授權生產之一定用意證明之準私文書，均足以使消費大眾誤認該遊戲光
　　碟係享有各該商標專用權之公司所生產發行。己○○又明知附件三所示「ＧＲＡ
    ＮＤＴＵＲＩＳＭＯ（ＧＴ實戰賽車）」等十二項電腦遊戲，係新力公司、丁○○公司、日商‧乙○○股份有限公司（下稱乙○○公司）、日商‧丙○○股份有
    限公司（下稱丙○○公司）等所享有著作權之著作（詳如附件三所示，附件三係
    就附件一內有侵害著作權部分再予詳列）；且知附件三所示名稱之盜版遊戲光碟
    片係他人擅自重製新力公司等公司所發行之電腦遊戲光碟，屬侵害該等公司所發
    行享有著作權之物。詎己○○竟基於販賣仿冒商標商品、明知為侵害著作權之物
    仍意圖營利而交付、行使偽造私文書之概括犯意，自民國八十九年一月間某日起
    ，以每片遊戲光碟新台幣（下同）三十至三十五元之代價，向姓名年籍均不詳綽
    號「大泰」之男子購入他人擅自重製含附件一、附件二所示在內之遊戲光碟片後
    ，在「小朋友遊樂器」店內，予以編號分類製成目錄，供不特定人翻閱、選購，
    嗣客人確定購買遊戲光碟編號後，再由己○○取貨交付購買者之方式，以每片遊
    戲光碟五十元之價格，連續販賣交付予不特定之顧客多次，賺取差價牟利，以此
    方法侵害附件三所示新力等公司之著作權、侵害如附件一、附件二所示之商標及
    因行使上開偽造之私文書內容，而足以生損害於新力公司、西雅公司。嗣於八十
    九年四月二十八日十七時四十分許，為警在前揭店中當場查獲，並扣得己○○所
    有尚未賣出如附件一、附件二所示之仿冒、盜版遊戲光碟片共五千九百八十六片
    及目錄五冊，而迄警查獲止，己○○已販出該等仿冒、盜版遊戲光碟片約五百片
    （無從區隔其中販賣侵害著作權者之數量有若干）。
二、案經內政部警政署保安警察第二總隊第三大隊第二中隊報請暨新力公司、西雅公
    司、丁○○公司、乙○○公司、丙○○公司訴由臺灣臺中地方法院檢察署檢察官
    偵查起訴。
    理　　  由
一、訊據被告己○○對有於右揭時、地購入含附件一、附件二所示之遊戲光碟在內之
    光碟片後，再賣予不特定人，嗣於前開時、地，為警查獲，及其曾在遊樂器主機
    執行之畫面上看過上開商標圖案，且知悉如附件三所示「ＧＲＡＮＤ  ＴＵＲＩ
    ＳＭＯ（ＧＴ實戰賽車）」等十二項電腦遊戲之光碟片係盜版品等情不諱，然否
    認有行使偽造私文書、違反商標法之犯行，辯稱：當時不知道光碟片內有上開授
    權文句，也不知道該等圖案有無經人取得商標權云云。惟查：右揭事實，業據告
    訴人公司委由告訴代理人指訴歷歷，復有如附件一、附件二所示之遊戲光碟合計
    五九八六片及目錄五冊扣案可稽。且查：
  (一)「ＳＥＧＡ」、「ＰＳ設計圖」、「ＦＩＮＡＬ  ＦＡＮＴＡＳＹ」等商標，業
    經西雅公司、新力公司、丁○○公司分別向我國經濟部中央標準局（現為經濟部
    智慧財產局）申請註冊，並皆取得商標註冊在案（商標名稱、商標專用權人、專
    用期限詳如附表所示）；其中「ＰＳ設計圖」商標，指定使用商品為電腦、錄有
    電腦程式之卡帶、磁碟、光碟及卡匣等；「ＳＥＧＡ」商標，指定使用商品為電
    腦、家用微電腦、公司用微電腦、硬體、軟體、電腦用磁碟、電視遊樂器用程式
    卡帶、磁帶、磁碟驅動器；「ＦＩＮＡＬ  ＦＡＮＴＡＳＹ」商標，指定使用商
    品為光碟、唯讀記憶體、磁卡、磁帶、磁碟、磁片、電腦、電腦記憶體、電腦軟
    體記憶體、軟性磁碟等情，有經濟部中央標準局商標註冊證影本三件在卷可考。
    上開公司在銷售前開商品之時，不斷以廣告或其他途徑向消費大眾介紹上開商標
    所表彰之商品，使上開商標廣為消費大眾所共知，並於市場上具有相當之佔有率
    ，足見其所生產商品所附加之商標為相關大眾所共知之商標乙節，甚為灼然。被
    告經營「小朋友遊樂器」店，該店平日亦販賣遊樂器主機、遊戲光碟等物，對此
    豈會不知！再者，被告亦自承：伊向綽號「大泰」之男子購入之價格係每片三十
    至三十五元，與正版品價格相差懸殊，以被告經營該店之經驗，衡情其判斷力及
    謹慎度當較一般人為高，應無不知之理，是被告於購入之初，應有扣案物係仿冒
    、盜版光碟片之認識，至為明顯。被告辯稱當時不知該等商標是否經人取得商標
    權云云，應無可採。
  (二)次按商標之使用，係指為行銷之目的，將商標使用於商品、服務或其他有關之物
    件，或利用平面圖像、數位影音、電子媒體或其他媒介物足以使相關消費者認識
    其為商標，此為（修正前）商標法第六條第一項所明定。而透過電磁作用，如以
    遊樂器、光碟機、電腦主機之操作為媒介，始於電視或電腦螢幕前出現商標圖樣
    者，其標示型態足資一般商品購買人認識其表彰商品之來源者，解釋上應認屬於
    （修正前）商標法第六條第一項之所稱之其他類似物件之範疇，此觀現行商標法
    第六條規定：本法所稱商標之使用，指為行銷之目的，將商標用於商品、服務或
    其有關之物件，或利用平面圖像、數位影音、電子媒體或其他媒介物足以使相關
    消費者認識其為商標者益明。就本案被告上開所為而言，其販賣附件一其中部分
    外包裝上有商標部分之仿冒光碟片，因其外包裝上，已有仿冒之上開商標圖樣，
    有該仿冒光碟片扣押可證。被告明知此情仍為販賣，此部分有犯商標法第八十二
    條（修正前第六十三條）之罪，固不待論；即使就附件一、附件二所示經執行後
    顯現畫面者言，在使用電視遊樂器主機執行程式後，於電視螢幕上會分別出現前
    開「ＰＳ設計圖」、「ＳＥＧＡ」等商標圖樣，此有告訴人所提扣案仿品清冊、
    經由主機執行後所攝之照片、告訴代理人於本院提出附件一、附件二載明經由主
    機執行後出現商標圖樣，並經被告表示沒意見等可憑。且財團法人資訊工業策進
    會曾就本院另案所詢「光碟片於電子遊戲主機加以執行後，螢幕上即顯現商標圖
    樣或授權字樣，是否認定該商標或授權圖檔儲存於光碟片中」之問題，函覆稱：
    「若上揭所述之電子遊戲主機為個人電腦之型態，不需透過網路，則光碟片中必
    須儲存有商標圖樣或授權字樣，於使用時，螢幕上才能顯現商標或授權字樣。若
    電子遊戲主機為網路遊戲之型態，須透過網路伺服器，則須視網路遊戲之設計，
    商標圖或授權字樣可能儲存於光碟片中，也可能儲存於網路伺服器中，於連線時
    才會顯現於螢幕上」，復有該會九十二年八月二十七日（九二）資法字第○○一
    八七五號函影本在卷可稽。而本案之遊戲主機非屬於網路型態，是上開商標圖樣
    應儲存於遊戲光碟內，應可確定。此種將商標圖樣以電腦程式儲存於光碟片之商
    品上，再藉由電視遊樂器主機執行程式予以顯現之情形，仍屬商標之使用無訛。
    被告經營「小朋友遊樂器」店，該店平日亦販賣遊樂器主機、電腦遊戲光碟片，
    加以各該系統之遊戲光碟片祇能用於各該系統之主機使用，消費者如購買不同於
    系統主機之遊戲光碟片，勢必造成無法使用之情況，而且各該系統主機必須經過
    改裝後始能順利執行盜版光碟片，為該經營業者所熟知之事實，被告亦坦稱曾在
    電視遊樂器主機執行時看過上開商標圖案等語，足見上情確為被告所明知。被告
    明知此情仍為販賣，此部分犯有商標法第八十二條（修正前第六十三條）之罪，
    亦堪認定。
  (三)又按，文書為意思表示之方法，文書既在表示一定之意思，自須以一定之方法表
    現，使人類之感官能知悉之，否則不符文書之涵義。其表現方法通常不外為文字
    、象形（及圖畫或圖樣）或符號，並附著於一定媒介之上。而刑法上所稱之文書
    ，限於足以表彰法律上權利義務或事實證明，或足以產生法律上權利義務關係或
    事實之意思表示。刑法偽造文書罪所要保護者，為基於法律關係而制作之文書，
    亦即表彰某一法律關係、某一法律事實或達成某一法律目的而制作之文書。故在
    紙上或物品上之文字、符號、圖畫、照像，依習慣或特約，足以為表示其用意之
    證明者，及以錄音、錄影或電磁紀錄藉機器或電腦之處理所顯示之聲音、影像或
    符號，足以為表示其用意之證明者，依八十六年十月八日修正後刑法第二百二十
    條第一項、第二項規定，均以文書論。且按刑法上之行使偽造私文書或準私文書
    罪，固重在保護文書公共信用之法益，必須提出偽造之私文書或準私文書，並對
    其內容有所主張，足以生損害於公眾或他人，方得成立。但所謂「對其內容有所
    主張」，並不以明示偽造之私文書或準私文書內容為限，凡將該文書置於可能發
    生文書功能之狀態下，亦即祇要行為人主觀上認識到在其法律交往關係中，提出
    該偽造私文書或準私文書之行為，他方足以認其行為係對該文書權利義務等內容
    有所主張，並有意使其發生，或其發生並不違背其本意者，自難謂無侵害公共信
    用之危險，足以生損害於公眾或他人，仍無礙於本罪之成立。本件被告所販賣之
    如附件一、附件二所示之遊戲光碟，在使用電視遊樂器主機執行程式後，於電視
    螢幕上會出現新力公司、西雅公司之英文名稱及授權文字（即「 LICENSED   BY
    SONY COMPUTER ENTERTAINMENT INC.」、「 PRODUCED BY  OR  UNDER  LICENSE
    FORM SEGA ENTERPRISES LTD.」，已如前述，如此即該當於刑法第二百二十條第
    二項規定之準文書。被告既得在電視遊樂器主機執行時看到上開商標圖案，而上
    開授權文句係與商標圖案係出現在同一畫面上，有執行後之畫面在卷可稽，被告
    應得同時看到該等授權文句，亦毋庸疑，被告辯稱不知有授權文句云云，當非可
    採。準此，被告既明知其販賣之仿冒、盜版光碟片，透過主機處理後，在電視螢
    幕上有授權文字顯見，竟仍予以販售，連續將該準私文書置於可能發生文書功能
    之狀態下，自難謂其主觀上全無「買受人足以認其係對該文書權利義務等內容有
    所主張，且有意使其發生，或其發生不違背其本意」，不得認無「行使偽造私文
    書」之犯意。且依上開財團法人資訊工業策進會函文內容所示，上開授權文字係
    存於遊戲光碟內，亦無庸置疑。而被告行使偽造新力公司、西雅公司名義授權之
    文書，使消費者誤為係經各該公司授權而購買之，自足以生損害於各該公司。
  (四)此外，復有現場取締及扣案物品照片、仿冒、盜版光碟外包裝照片、告訴人等享
    有著作權之遊戲軟體於我國發行之相關資料等在卷可稽。又本案查扣之光碟片數
    量合計有五九八六片，此有被告所是認之如附件一、附件二清冊上之數量在卷可
    稽，並經本院勘驗扣案光碟片數量結果，總數量確實超過五八五○片，有勘驗筆
    錄在卷可憑，卷內警方啟封紀錄所載之扣案光碟片數量五八五○片，應有所誤，
    併予敘明。事證明確，被告所辯，係事後卸責之詞，不足採信，其犯行堪以認定
    ，自應依法論科。
二、核被告所為，係犯新修正商標法八十二條之販賣仿冒商標商品罪、修正前著作權
    法第九十三條第三款之明知為侵害著作權之物而意圖營利而交付罪，及刑法第二
    百十六條、第二百十條、第二百二十條第二項之行使偽造準私文書罪。查：
  (一)被告行為後，商標法經修正，並經總統於九十二年五月二十八日以華總一義字第
    ○九二○○○○九五九九○號令公佈，依該法第九十四條規定，修正後之法律自
    公佈日起六個月後施行。而依修正後第八十一條第一款規定：未得商標權人或團
    體商標權人同意，有下列情形之一者，處三年以下有期徒刑、拘役或科或併科新
    臺幣二十萬元以下罰金：一、於同一商品或服務，使用相同之註冊商標或團體商
    標者」；及第八十二條規定：「明知為前條商品而販賣、意圖販賣而陳列、輸出
    或輸入者，處一年以下有期徒刑、拘役或科或併科新臺幣五萬元以下罰金」。與
    修正前商標法第六十二條第一款規定：「意圖欺騙他人，有左列情事之一者，處
    三年以下有期徒刑、拘役或科或併 科新臺幣二十萬元以下罰金：一、於同一商品
    或類似商品，使用相同或近似於他人註冊商標之圖樣者」，及第六十三條規定：
    「明知為前條商品而販賣、意圖販賣而陳列、輸出或輸入者，處一年以下有期徒
    刑、拘役或科或併科新臺幣五萬元以下罰金」相較，新法較之舊法，對被告並無
    不利之處，依刑法第二條第一項前段規定，自應適用新修正商標法第八十二條之
    規定。
  (二)次查：被告行為後，著作權法經修正，並經總統於九十二年七月九日以華總一義
    字第○九二○○一二二七○○號令公佈，於同月十一日生效。依修正後著作權法
    第九十一條之一第一項規定：意圖營利而以移轉所有權之方法散布著作原件或其
    重製物而侵害他人之著作財產權者，處三年以下有期徒刑、拘役或科或併科新台
    幣七十五萬元以下罰金」；該條第三項又規定：「犯第一項之罪，其重製物為光
    碟者，處三年以下有期徒刑、拘役或併科新台幣一百五十萬元以下罰金」；相較
    於修正前該法第九十三條第三款規定：「有下列情形之一者，處二年以下有期徒
    刑，得併科新台幣十萬元以下罰金：三、以第八十七條各款方法之一侵害他人之
    著作權者」〈註：修正前著作權法第八十七條第二款規定：有下列情形之一者，
    除本法另有規定外，視為侵害著作權或製版權：二、明知為侵害著作權或製版權
    之物而散布或意圖散布而陳列或持有或意圖營利而交付者〉。顯然修正前之著作
    權法第九十三條第三款之刑責規定較輕，依刑法第二條第一項但書規定，自應適
    用修正前之著作權法第九十第三款之規定，較有利於被告。被告意圖散布而持有
    侵害著作權之物之低度行為，為其意圖營利而交付侵害著作權之物之高度行為所
    吸收，不另論罪。另被告雖坦稱前後約賣出五百片，惟被告所自承之販賣數量，
    其中屬侵害附件三所示著作權之光碟片數量究有若干，已無從得知。若以扣押之
    侵害著作權之光碟片一一二片占總量五九八六片之比例約百分之一點八七計算，
    被告在此期間所販賣侵害如附件三所示著作權之光碟片數量將不足十片，其獲利
    實屬有限，難認被告有以販賣此部分盜版遊戲光碟為業，恃以維生之主觀犯意及
    客觀事實，被告就此部分之行為尚難成立（修正前）著作權法第九十四條之常業
    罪，告訴人於本院上訴審主張被告所為應僅成立（修正前）著作權法第九十四之
    罪，自難憑採。
  (三)被告多次販賣遊戲光碟而違反商標法、著作權法及行使偽造準私文書之犯行，均
    時間緊接，犯罪構成要件相同，顯均基於概括犯意為之，應分別依連續犯之規定
    以一罪論，並均加重其刑。被告以一販賣上開遊戲光碟之行為而觸犯上開三罪名
    ，為想像競合犯，應依刑法第五十五條規定，從一重之連續行使偽造準私文書罪
    處斷。
三、原審予以論罪科刑固非無見。但原審判決以電腦軟體或電腦程式，是單就電腦遊
    戲軟體而言，並非修正前商標法施行細則第二十七條第八十八類之商品。而遊戲
    軟體所附著之商品即扣案之光碟片本身，並無任何告訴人之商標或名稱、授權字
    樣乙節，因認無違反商標法之處；又被告出售盜版遊戲光碟片時，並未透過遊戲
    主機執行光碟片內之程式，而僅係單純交付光碟片予顧客。該數位化商標之顯現
    時間，係後於被告出售光碟片予消費者之交易過程，而於消費者購買後自行打玩
    之時始呈現之，其表徵已非基於行銷之目的，簡言之，該數位化商標之呈現並非
    被告基於行銷之目的所為表徵商品之商標使用行為，不符合商標法第六條商標使
    用之要件。又以新力公司、西雅公司之商標圖樣及名稱、授權文字係經主機執行
    光碟片內儲存之程式始得表現於電視螢幕上，而非表現於光碟片外觀，上開於電
    視螢幕出現之商標、英文名稱及授權文句係被告先將光碟片售予不特定之顧客，
    該顧客事後再將之置於適合執行光碟片內電腦軟體程式之主機，配合電視等相關
    設備，使之出現於電視螢幕上，此一結果並非被告販賣電腦遊戲光碟片之時所發
    生，而係顧客事後自行執行光碟片內之檔案程式之結果，被告於交易過程對於該
    等商標、英文名稱及授權文字並未對顧客為任何主張，是縱認為將光碟片置於主
    機經執行儲存於光碟片內之程式而於電視螢幕顯示之新力公司、西雅公司公司之
    名稱、授權文字屬刑法第二百二十條之準文書，亦難認被告有何刑法第二百十條
    、第二百十六條行使偽造私文書之犯行，所認均有未洽。又原判決以〈抓猴冒險
    記〉等多項遊戲軟體進口數量均甚微少，客觀上顯未能達滿足公眾合理需要之程
    度等語。然按著作權法第四條規定：「外國人之著作合於左列情形之一者，得依
    本法享有著作權。但條約或協定另有約定，經立法院議決通過者，從其約定。一
　　、於中華民國管轄區域內首次發行，或於中華民國管轄區域外首次發行後卅日內
    在中華民國管轄區域內發行者。但以該外國人之本國，對中華民國人之著作，在
    相同之情形下，亦予保護且經查證屬實者為限。二、依條約、協定或其本國法令
    、慣例，中華民國人之著作得在該國享有著作權者」。經查我國人之著作如於日
    本首次發行，或於其他國家或地區首次發行後卅日內於日本管轄區域內發行，亦
    受著作權法之保護。因此，日本雖與我國無著作權互惠關係，惟其著作如合於著
    作權法第四條第一款之規定，亦可受著作權法之保護（見內政法令解釋彙編（著
　　作權類）（年９月版)第00000-00000頁）。是依上開法條規定及說明，日本之
    著作物如於中華民國管轄區域內首次發行，或於中華民國管轄區域外首次發行後
    卅日內在中華民國管轄區域內發行者，在我國亦受著作權法之保護。次按著作權
    法第三條第一項第十四款規定「發行」：指權利人散布能滿足公眾合理需要之重
    製物。然所謂「散布能滿足公眾合理需要之重製物」一語，乃屬抽象之概念，應
    以當地之客觀環境，及著作權人主觀上行使其權利之方法而有不同，故所謂合理
    需要之標準，尚難以著作權人舖貨或銷售數量多少，作為必然之認定準則。蓋某
    一著作物，權利人於發行時，究應準備多少數量，常因該產品之市場規模大小（
    如該著作物被消費者接受之程度）、權利人在該市場上之策略（如是否要以低價
    促銷，或以較高單價，而以量少，但獲利不因此降低之策略）、該市場之生態是
    否健全（如市場中仿冒品出現之速度，及存在之多少，與行銷管道之是否自由等
    ），該產品之生命周期長短，而有不同。且在事實上，如一著作物能廣受社會大
    眾之歡迎，依正常之市場機能，其需要增加，則著作權人自可增加其供應量及銷
    售點，反之，如該著作物之被接受度低，或因該地區於極短之時間，即出現價格
    與合法著作物相差甚大之仿冒品之情形下，若要求著作權人要合於「發行」之條
    件，而受著作權之保護，必需於進入該市場前，即不問其需求，一律要準備與該
    地域之人口相當，或可能使用該著作物之人數一定比例之著作物，方合「發行」
    之條件，此一作法不論在現行市場機制上，或就著作權應予合理保護之法律價值
    上言，均顯不合理。是上開「散布能滿足公眾合理需要之重製物」之認定標準，
    在解釋上，斷非以已舖貨之家數，或已進口之數量，是否已達可能使用該著作物
    人數之相當比例，或其舖貨之商家數量是否已達一定數量，為其認定依據，而應
    以著作權利人主觀上，是否有「散布能滿足公眾合理需要之重製物」之意思與準
    備，即著作權人是否有欲進入該市場，以行使其著作權之意思，而在客觀上，著
    作權利人是否在市場上散佈合理之資訊與消費者知悉、是否有提供合理數量之該
    著作以滿足該市場需要及消費者有無暢便之管道以取得該著作等事實，為其認定
    之標準，方合上開規定之目的與精神。行政法院於八十三年度判字第一三七四號
    判決中，亦以：著作權法第四條第一項前段所謂「外國人之著作於中華民國區域
    內首次發行」得享有著作權之規定，重在發行之事實，故如合於首次發行，使不
    特定之多數人得共見共聞，知有新著作物之發表即克當之，初不問發行日或公開
    日是否有交易之成立，其意旨亦同此看法，可資參考。茲以本件查扣之遊戲光碟
    言，告訴人新力公司於八十九年六月三十日之銷售情形，「捉猴冒險記」，自發
    行日起兩個月，共銷售一五八片，尚餘一四二片；「聖劍傳說」，自發行日起兩
    個半月後，共銷貨一二二五片，尚餘存貨七七五片（詳見本院上訴審卷第五四頁
    ）。自可認告訴人等之著作權利人主觀上有散布能滿足公眾合理需要之重製物之
    意思與準備；客觀上亦已提供合理數量之著作物，而符合著作權關於發行之要件
    ，原判決認部分告訴人之部分著作物未符合上開發行之要件，認不受我國著作權
    法之保護，亦有未合。檢察官上訴意旨亦執此指摘原判決不當，為有理由，自應
    由本院將原判決撤銷改判。爰審酌被告犯罪之動機、目的、方法、手段、所得利
    益及其意圖不法利益，暗中販賣仿冒、盜版光碟片，已危害創作人創作之環境，
    且損及國家形象，犯後坦認部分犯行，態度尚稱良好等一切情狀，量處如主文第
    二項所示之刑，以示懲儆。按中華民國九十年一月四日修正，同年月十日經總統
    公布施行之刑法第四十一條規定：「犯最重本刑為五年以下有期徒刑以下之刑之
    罪，而受六個月以下有期徒刑或拘役之宣告，因身體、教育、職業、家庭之關係
    或其他正當事由，執行顯有困難者，得以一元以上三元以下折算一日，易科罰金
    。但確因不執行所宣告之刑，難收矯正之效，或難以維持法秩序者，不在此限。
    」亦即修正前刑法第四十一條原規定所犯最重本刑為三年以下有期徒刑之罪，而
    受六個月以下有期徒刑或拘役之宣告，因身體、教育、職業或家庭之關係，執行
    顯有困難者得為易科罰金，已修正為同條第一項前段為所犯最重本刑為五年以下
    有期徒刑之刑之罪，而受六個月以下有期徒刑或拘役之宣告，因身體、教育、職
    業、家庭之關係或其他正當事由，執行顯有困難，得為易科罰金，並於九十年一
    月十日修正公佈，同年一月十二日生效，比較新舊法以新法較有利於行為人，爰
    併依新修正之刑法第四十一條第一項前段規定諭知易科罰金折算之標準。扣案如
    附件一（附件三包含在附件一內）、附件二所示之光碟片合計五九八六片，應依
    修正後商標法第八十三條規定沒收之；又扣案之目錄五冊係被告所有，供犯罪所
    用之物，業據被告供明在卷，爰依刑法第三十八條第一項第二款規定，併予宣告
    沒收。
據上論結，應依刑事訴訟法第三百六十九條第一項前段、第三百六十四條、第二百九
十九條第一項前段，修正前著作權法第九十三條第三款，修正後商標法第八十二條、
第八十三條，刑法第十一條前段、第二條第一項前段、但書、第五十六條、第五十五
條、第二百十六條、第二百十條、第二百二十條第二項、第三十八條第一項第二款，
修正後刑法第四十一條第一項前段，罰金罰鍰提高標準條例第二條，判決如主文。
本案經檢察官甲○○到庭執行職務。
中      華      民      國　    九十三   年     　五      月     六 　  日
                                    臺灣高等法院臺中分院刑事第四庭
                                          審判長法　官　洪　耀　宗
                                                法　官  劉  登  俊
                                                法　官  江　德　千
右正本證明與原本無異。
如不服本判決應於收受送達後十日內向本院提出上訴書狀，其未敘述上訴之理由者並
得於提起上訴後十日內向本院補提理由書（均須按他造當事人之人數附繕本）。
                                                書記官  吳　麗　琴
中      華      民      國      九十三   年       五      月     六     日
【附錄論罪科刑法條】
（修正前）著作權法第九十三條第三款：
有左列情形之一者，處二年以下有期徒刑，得併科新臺幣十萬元以下罰金：
三、以第八十七條各款方法之一侵害他人之著作權者。
（修正前）著作權法第八十七條第二款：
有下列情形之一者，除本法另有規定外，視為侵害著作權或製版權：
二、明知為侵害著作權或製版權之物而散布或意圖散布而陳列或持有或意圖營利而交
    付者。
（修正後）商標法第八十一條
未得商標權人或團體商標權人同意，有下列情形之一者，處三年以下有期徒刑、拘役
或科或併科新臺幣二十萬元以下罰金：
一  於同一商品或服務，使用相同之註冊商標或團體商標者。
二  於類似之商品或服務，使用相同之註冊商標或團體商標，有致相關消費者混淆誤
    認之虞者。
三  於同一或類似之商品或服務，使用近似於其註冊商標或團體商標之商標，有致相
    關消費者混淆誤認之虞者。
（修正後）商標法第八十二條
明知為前條商品而販賣、意圖販賣而陳列、輸出或輸入者，處一年以下有期徒刑、拘
役或科或併科新臺幣五萬元以下罰金。
刑法第二百一十六條
行使第二百十條至第二百十五條之文書者，依偽造、變造文書或登載不實事項或使登
載不實事項之規定處斷。
刑法第二百一十條
偽造、變造私文書，足以生損害於公眾或他人者，處五年以下有期徒刑。
刑法第二百二十條
在紙上或物品上之文字、符號、圖畫、照像，依習慣或特約，足以為表示其用意之證
明者，關於本章及本章以外各罪，以文書論。
錄音、錄影或電磁紀錄，藉機器或電腦之處理所顯示之聲音、影像或符號，足以為表
示其用意之證明者，亦同。
稱電磁紀錄，指以電子、磁性或其他無法以人之知覺直接認識之方式所製成之紀錄，
而供電腦處理之用者。
【附表】
編號   商 標 名 稱    商標專用權人   專用期限
 １    「ＳＥＧＡ」   日商西雅企業   83．7．1至
                      股份有限公司   93．6．30
 ２    ＰＳ設計圖     日商戊○○○   85．3．16至
                      娛樂股份有限   95．3．15
                      公司
 ３    ＦＩＮＡＬ     日商丁○○股   83．1．1至
       ＦＡＮＴＡＳＹ 份有限公司     92．12．31                         Ｉ
